臺灣高等法院刑事判決
110年度上訴字第1420號
上  訴  人  
即  被  告  許愷恩
上列上訴人即被告因傷害案件，不服臺灣臺北地方法院109年度
訴字第1229號，中華民國110年3月19日第一審判決（起訴案號：
臺灣臺北地方檢察署109年度調偵字第3240號），提起上訴，本
院判決如下：
    主  文
原判決撤銷。
許愷恩無罪。
    理  由
一、公訴意旨略以：被告許愷恩與告訴人王宥登為工作夥伴，被
    告於民國109年4月20日23時50分許，在臺北市○○區○○○路000
    巷00號「扭登和」速食漢堡店內與告訴人等工作夥伴討論工
    作事宜時，因與告訴人發生口角，竟基於傷害之犯意，突然
    起身以右手推告訴人胸部，致告訴人受有胸部挫傷之傷害。
    因認被告涉犯刑法第277條第1項傷害罪嫌等語。 
二、按犯罪事實應依證據認定之，不能證明被告犯罪或其行為不
    罰者，應諭知無罪之判決，刑事訴訟法第154條第2項、第30
    1條第1項分別定有明文。又認定不利於被告之事實，須依積
    極證據，苟積極證據不足為不利於被告事實之認定時，即應
    為有利於被告之認定，更不必有何有利之證據；另認定犯罪
    事實所憑之證據，雖不以直接證據為限，間接證據亦包括在
    內，然而無論直接或間接證據，其為訴訟上之證明，須於通
    常一般之人均不致有所懷疑，而得確信為真實之程度者，始
    得據為有罪之認定，倘其證明尚未達於此一程度，而有合理
    性懷疑存在時，即不得遽為被告犯罪之認定（最高法院30年
    上字第816號、76年台上字第4986號判例意旨參照）。再按
    刑事訴訟法第161條第1項規定：檢察官就被告犯罪事實，應
    負舉證責任，並指出證明之方法。因此，檢察官對於起訴之
    犯罪事實，應負提出證據及說服之實質舉證責任。倘其所提
    出之證據，不足為被告有罪之積極證明，或其指出證明之方
    法，無從說服法院以形成被告有罪之心證，基於無罪推定之
    原則，自應為被告無罪判決之諭知（最高法院92年度台上字
    第128號判例意旨參照）。復按被害人、告訴人係以使被告
    受刑事訴追為目的，本質上存有較大之虛偽危險性，為擔保
    其真實性，應有補強證據以增強其陳述之憑信性，始足為認
    定被告犯罪事實之依據（最高法院52年台上字第1300號判例
    意旨參照）。所謂補強證據，係指被害人之陳述本身以外，
    足以證明犯罪事實確具有相當程度真實性之證據，固不以證
    明犯罪構成要件之全部事實為必要，但以與被害人指述具有
    相當之關聯性為前提，並與被害人之陳述相互印證，綜合判
    斷，已達於使一般之人均不致有所懷疑，而得確信其為真實
    之程度而言。再依刑事訴訟法第154條第2項規定，有罪判決
    書理由內所記載認定事實所憑之證據，須經嚴格證明之證據
    ，在無罪判決書內，因檢察官起訴之事實，法院審理結果認
    為被告之犯罪不能證明，所使用之證據不以具有證據能力之
    證據為限，故無須再論述所引有關證據之證據能力（最高法
    院100年度台上字第2980號判決意旨參照）。
三、公訴意旨認被告涉有傷害犯行，係以被告之供述、證人即告
    訴人之指訴、長庚醫療財團法人台北長庚紀念醫院診斷證明
    書、監視錄影照片3張、監視器錄影光碟1片為其主要論據。
    訊據被告堅決否認有何傷害犯行，辯稱：我的手根本沒有碰
    到告訴人，如果有打到告訴人，當日即應感受到疼痛或不舒
    服就醫，但卻遲至2日後才就醫，告訴人傷勢非我造成，整
    件事情是商業競爭，要利用媒體抹黑我等語。　　
四、經查：
(一)被告於109年4月20日23時50分許，在上址「扭登和」速食漢
    堡店，與告訴人、證人陳岳志、朱軒、賴延宗、蘇昱芸論及
    購買被告持股事宜時，因意見不合，告訴人先拍桌後，被告
    亦拍桌並手指向告訴人，旋起身沿桌邊逼近告訴人出手推告
    訴人之事實，業據證人陳岳志於原審審理時證稱：因為先前
    發生被告和紀穆儒的經營糾紛，我們就在店內討論如何如經
    營的事情，談股份的事情講到一半，告訴人先拍桌子，然後
    被告就也拍桌子站起來，衝過去伸出右手打告訴人左胸肩一
    下等語明確（見原審訴卷第70、71頁），核與告訴人於偵訊
    、原審審理時證述有遭被告右手推打等基本情節相符（見偵
    卷第39至40頁、原審訴卷第63至68頁），並有現場監視錄影
    器擷取畫面3張附卷可佐（見偵卷第15至17頁），堪認被告
    確於上揭時、地與告訴人發生口角爭執，被告見告訴人拍桌
    ，亦拍桌手指向告訴人，立即起身逼向告訴人並以右手推告
    訴人一下之事實。　　
(二)檢察官固依告訴人之證述及長庚醫療財團法人台北長庚紀念
    醫院診斷證明書，主張被告以右手推告訴人，致告訴人受有
    胸部挫傷之傷害等語。然查，觀諸上開診斷證明書係告訴人
    於案發後26小時之109年4月22日2時14分許前往醫院就診後
    所開立，告訴人雖稱係因前一晚沒睡覺，當天又忙到很晚，
    隔天頭暈在家睡一天仍覺得不舒服，相隔1天才去掛急診等
    語（見本院卷第66頁），然告訴人當日係早於其他人離開現
    場，且嗣後雖有證人陳岳志陪同告訴人去驗傷（見原審訴卷
    第71、72頁），惟在案發後至前往醫院驗傷此段逾1日以上
    之期間，並無他人看到告訴人之傷勢情狀，再證人陳岳志於
    原審審理時證述被告是打告訴人左胸肩之位置等語（見原審
    訴卷第63、70頁），核與告訴人所指訴被告推其左胸口之位
    置已不一致，卷內又無告訴人傷勢照片可供憑斷，則上開10
    9年4月22日所開立之診斷證明書上記載「胸部挫傷」或告訴
    人所指稱胸口外觀有「紅腫」之傷勢，究否係被告於109年4
    月20日出手推告訴人一下所致，自屬可疑，尚難以此作為告
    訴人指訴可信性之補強。再者，依卷附之現場監視錄影器擷
    取畫面所示，雖可見被告有伸手推向告訴人之舉，然因監視
    器鏡頭之角度，未能窺知被告伸手後所觸及告訴人身體部位
    及力道為何，是否足以導致告訴人受有傷害，或是否所受傷
    害之部位係於「胸部」，均有可疑。是以，本件縱認被告於
    上揭時、地與告訴人發生衝突之際，伸手推告訴人一下之傷
    害行為，然除告訴人之指（證）述外，尚乏無瑕疵可指之補
    強證據足以證明告訴人確已因此受有「胸部挫傷」之傷害，
    自難據以認定實際上已發生傷害之結果。
(三)從而，依檢察官所舉上開事證，固足認定被告與告訴人於上
    揭時、地因故發生爭執後，被告逼向告訴人並有推告訴人一
    下之事實，然告訴人究竟有無因被告之行為而受有傷害之實
    害結果，在訴訟上之證明，檢察官所為舉證尚未達於通常一
    般之人均不致有所懷疑，而得確信其為真實之程度。此外，
    檢察官復未提出其他積極證據，或指明證明之方法以供本院
    調查審認被告所為業已造成告訴人受有胸部挫傷之結果，或
    說服本院形成被告有罪之心證，因傷害罪屬結果犯，且未處
    罰未遂犯，基於「事證有疑、利於被告」之證據原則，本案
    尚難遽認被告確有公訴意旨所指傷害犯行。揆諸前揭說明，
    被告被訴傷害事實既屬不能證明，自應為無罪之諭知。
五、綜上所述，本案既不能證明被告犯罪，依前開說明，即應為
    其無罪之諭知。原審疏未詳酌上情，遽為被告有罪之諭知，
    尚有未洽，被告否認犯罪，據此提起上訴，指摘原判決不當
    ，為有理由，應由本院將原判決撤銷，另為被告無罪之諭知
    。
據上論斷，應依刑事訴訟法第369條第1項前段、第364條、第301
條第1項，判決如主文。
本案經檢察官徐名駒提起公訴，檢察官謝宗甫到庭執行職務。
中　　華　　民　　國　　110 　年　　10　　月　　26　　日
　              　刑事第十八庭  審判長法　官  何俏美
                                      法　官  黃紹紘
                                      法　官  陳海寧
以上正本證明與原本無異。
被告不得上訴。
檢察官如不服本判決，應於收受送達後20日內向本院提出上訴書
狀，其未敘述上訴之理由者並得於提起上訴後20日內向本院補提
理由書（均須按他造當事人之人數附繕本）「切勿逕送上級法院
」。
                                      書記官  謝文傑
中　　華　　民　　國　　110 　年　　10　　月　　26　　日